【裁判字號】    98,上易,461
【裁判日期】    980929
【裁判案由】    給付服務費
【裁判全文】
臺灣高等法院民事判決                 98年度上易字第461號
上  訴  人  千翔保全股份有限公司
法定代理人  己○○
訴訟代理人  乙○○
受 告知 人  庚○○
            甲○○
            戊○○
被 上訴 人  金員外建設股份有限公司
法定代理人  丁○○
訴訟代理人  丙○○
上列當事人間給付服務費事件，上訴人對於中華民國98年4月15
日臺灣臺北地方法院97年度訴字第2243號第一審判決提起上訴，
本院於98年9月15日言詞辯論終結，判決如下：
    主      文
原判決關於駁回上訴人後開第二項之訴部分，暨命上訴人負擔訴
訟費用之裁判均廢棄。
被上訴人應再給付上訴人新臺幣參拾壹萬壹仟陸佰元，及自民國
九十七年二月二十二日起至清償日止，按週年利率百分之五計算
之利息。
其餘上訴駁回。
第一審關於命上訴人負擔訴訟費用部分，及第二審訴訟費用，由
被上訴人負擔百分之五十七，餘由上訴人負擔。
    事實及理由
一上訴人起訴主張：被上訴人於民國96年5月4日委任伊提供坐落
  臺北縣深坑鄉○○路○段99、101、103、105號地下二層及地
  上一樓至八樓及頂樓（下稱系爭大樓）之保全服務，每月服務
  費新臺幣（下同）96,600元。嗣被上訴人遲延給付，伊遂於96
  年12月5日以存證信函告知於96年12月10日終止委託契約。被
  上訴人計積欠自96年6月至11月服務費579,600元、96年12月份
  1日起至10日止服務費31,161元，合計610,761元。爰依民法第
  545條、第547條之規定，求為命被上訴人如數給付，並自起訴
  狀繕本送達翌日起加計法定遲延利息之判決。
  被上訴人則以：兩造口頭約定上訴人應負責系爭大樓及財物每
  天三班之保全工作，初約定月付94,520元，嗣更正為96,600元
  ，惟未訂立書面契約。上訴人於96年6至9月之保全工作有諸多
  缺失，未遵至少派人員3人之約定，而僅派2人到場，應按比例
  扣除費用。另伊財物損失達341,084元以上，僅以其中341,084
  元主張抵銷云云，資為抗辯。
二原審命被上訴人給付66,783元，及自97年2月22日起加計法定
  遲延利息，駁回上訴人其餘之請求，上訴人提起上訴，聲明：
  (一)原判決不利於上訴人部分廢棄。
  (二)上開廢棄部分，被上訴人應再給付上訴人543,978元，及自
    97年2月22日起至清償日止，按年息5％計算之利息。
  被上訴人則聲明：上訴駁回。
  （被上訴人就其原審敗訴部分未據提起上訴而告確定）。
三上訴人主張前揭事實，提出存證信函、付款明細、96年6-12月
  份實際值勤時數表、警衛值勤日報表、甲○○、戊○○、庚○
  ○基本資料等件為證（原審卷第6-9、108-110、115、117-128
  、161-165頁）。兩造不爭執事項：
  (一)兩造雙方於96年5月3日就系爭大樓簽訂「服務委託書」，服
    務日期自96年5月4日AM00：00起至96年8月3日PM24：00 止
    ，工作項目為：「安全員3人力」，工作內容「公共區門禁
    管理，安全與安寧維護、防盜、防颱、巡邏、信件處理」，
    約定每月報酬金額（含稅）為96,600元。
  (二)被上訴人願給付96年9月至12月10日2人份之服務費214,667
    元〔96,600×2/3×（3+1/3）＝214, 667〕。
四上訴人主張其已依約提供服務，被上訴人應按月以96,600元計
  算服務費云云，被上訴人則辯稱上訴人僅派2人到場，應依2人
  比例計算服務費等語。
  (一)查依兩造不爭執之服務委託書，上載：「1.服務內容：管理
    及執行安全與安寧維護、防盜防竊、防火等有關事項」；報
    價單工作項目欄載：「安全員3人力」、工作內容欄載：「
    ◎公共區門禁管理。◎安全與安寧維護、防盜、防颱、巡邏
    、信件處理」等語（原審卷第78-79頁）。兩造並口頭約定
    每月報酬金額（含稅）為96,600元，上訴人亦不否認僅安排
    兩位保全人員到場服務（見原審卷第102頁背面：「原告訴
    訟代理人：我們是滿足每天24小時的，要求我們保全人員是
    派駐一位，從早上六時到晚上六時，晚上六時到早上六時另
    一位……」），並經證人即當時值勤之人員甲○○、戊○○
    於原審到場分別證稱：「當時是一人一班，我負責晚上，傍
    晚六點到隔日早上六點交班，我交班是交給戊○○，他是負
    責白天班」、「我跟證人吳（銘傑）是一人一班，按時計酬
    」等語（原審卷第141頁背面、第146頁）；證人即系爭大樓
    住戶壬○○亦證稱：「（進出大樓是否曾經看過值勤人員？
    幾人？）早晚班各一個人」云云（原審卷第145頁）。另證
    人即被上訴人之經理人李昇達則稱：「系爭房屋拍定時我有
    去現場看，管線、天花板都完整，我是一、兩週都會去現場
    看一次，委託原告（上訴人，下同）簽約時我有在場，當時
    原告公司的楊科長說會派三個人，委託書上也是寫三個人，
    但是我每次去現場只有一個人」等語（原審卷第103頁）。
    按依經驗法則，值勤人員工作時間之長短，與保全服務之品
    質，包括注意力之集中度、巡視之頻率、抑或是管理監督之
    範圍，均有直接之關連性，兩造既約定「安全員3人力」，
    乃認以3人力方得保障上訴人所提供之服務品質；參以兩造
    係約定「安全員3人力」，非約定「24小時均有1員人力」，
    解釋上應認本件服務契約之服務內容係指「每哨一人、三人
    輪值」之意，詎上訴人僅提供2人力，顯然上訴人確未依約
    提供三位保全人員輪值。上訴人提出之值勤時間表，僅顯示
    每月服務之總時數，不能排除其僅提供2人力之事實，自難
    作為有利於上訴人認定之依據。上訴人所謂服務委託契約重
    視服勤時間、一哨24小時皆有人力值勤云云，然其所提供之
    給付內容，已與兩造訂立之服務委託契約之約定不符，已影
    響其服務品質（詳後述），其該主張自無可採。
  (二)被上訴人雖抗辯其無須給付96年6-8月之服務費、縱需給付
    亦主張抵銷云云。查上訴人雖僅提供2人力，然其於契約存
    續期間仍繼續提供保全服務，為被上訴人所不爭，兩造簽訂
    之契約無「缺員則扣款」之懲罰性約定，被上訴人自應按契
    約內容給付報酬；至上訴人服務品質不良，致被上訴人財物
    受損等，乃另一法律問題（詳後述），被上訴人上開辯解自
    無可採。
  (三)被上訴人已自認就96年9月1日起至12月10日僅需給付2人力
    之報酬（原審卷第138頁），是被上訴人仍應給付2人力之報
    酬，再兩造原約定每月保全費用為96,600元，為被上訴人所
    自認（原審卷第15頁），依此計算，上訴人得請求之每月服
    務費為64,400元（96,600×2/3＝64,400），其於本院仍主
    張被上訴人應給付之服務費為每月96,600元云云，自無可採
    。則上訴人本件請求96年6月1日起至12月10日（計6又1/3個
    月）之費用總計407,867元〔64,400×（6+1/3）＝407,867
    ，元以下四捨五入〕。
五上訴人主張其已依約提供服務，被上訴人則辯稱上訴人於96年
  6-9月間之保全工作有諸多缺失，包括：未做好門禁管理、未
  確實做好進出人員之登記、大樓內財物任人竊搬，該竊取物品
  體積龐大，需靠電梯搬運且經過保全人員座位面前，保全人員
  均未制止、未告知被上訴人或警方等，且被上訴人數次以電話
  或書面告知上訴人改進，並以書面公告貼於保全人員桌面前等
  事實，提出存證信函、公告、2007年6月30日監視器轉錄之相
  片為證（原審卷第25-27、80-82頁），並據以下列各損害（原
  審卷第138頁）主張抵銷，是否有當，分述之：
  (一)賠償四樓辛○○遺失物損失101,500元部分：
    1.依原審94年度執辛字第34095號強制執行事件，其中96年7
      月24日下午2時40分之執行筆錄載：「買受人法定代理人
      ：丁○○（32.1.5.Ｚ000000000）………現場99-105號4F
      承租人辛○○（57.4.20.Ｚ000000000）在場稱：我已搬遷
      離現場，但屋內我想進去查看，我還想帶走的東西，希望
      法院可以給我二個星期搬遷，我會在96.8.7以前自動搬遷
      完畢，屆期遺留在該屋內物品為我拋棄之廢棄物交買受人
      自行處理自由出入……」、「承租人辛○○旋後又稱：我
      只要二天時間搬遷屆期遺留在該屋之物品為我拋棄之廢棄
      物，買受人自行出入自由處理。買受人法定代理人撤回點
      交之聲請」等語（筆錄影本見本院卷第70-71頁）。依上
      開筆錄之記載，未據承租人辛○○主張失竊情事，辛○○
      並陳明現場如有遺留東西，願意交由買受人即被上訴人以
      廢棄物處理。
    2.另被上訴人之陳報狀載：「a.證七、八：101,500……7/2
      4賠償4樓高小姐遺失物損失」（原審卷第138頁），顯然
      被上訴人係以原審證八之申報表證明賠償辛○○遺失物損
      失101,500元。而承租人辛○○於96年6月7日向被上訴人
      主張現場裝潢設備為其所有，並提出民事聲請(二)狀及代物
      清償契約書（本院卷第72-73頁），被上訴人遂以原審證
      八「個人一時貿易資料申報表」買受辛○○之裝潢設備，
      該申報表「買受貨物名稱」載：「裝潢設備」、「合計新
      臺幣壹拾零萬壹仟伍佰元整」（原審卷第85頁），堪認被
      上訴人（買受人）買受上開法拍屋時另行支付101,500元
      之裝潢設備。從而，被上訴人提出之申報表僅係其向承租
      人辛○○購買裝潢設備之代價，非屬辛○○失竊後由被上
      訴人給付予辛○○之賠償額，該購買裝潢設備之代價自不
      得責由上訴人負擔。
    3.被上訴人於本院辯稱辛○○於法院點交時向書記官表示失
      竊等事，因點交屬執行程序，對於辛○○所稱失竊之事實
      問題，書記官自不予受理，故點交筆錄未記載「失竊」，
      且依原審證四、五、十二、十七等照片，足證物品確有短
      缺，被上訴人為免小金額項目多查證不易而徒增訟累，現
      場賠償其財物損失101,500元云云（本院卷第110頁）。然
      被上訴人就辛○○確向執行書記官陳稱失竊一節迄未舉證
      以實其說，其逕辯稱因係執行程序，故未記載失竊一節，
      非屬可採，再被上訴人既未能證明辛○○確有遭竊情事，
      則原審證四、五、十二、十七等照片仍不足證明被上訴人
      所受上開損害。另依李昇達於原審證稱辛○○失竊之物品
      為「腳踏車四台、電視機、洗衣機」（原審卷第103頁）
      ，該等物品顯非所謂裝潢設備，而被上訴人據以請求之原
      審證八，依其所載內容，係被上訴人花費101,500元買受
      裝潢設備，亦與被上訴人所稱賠償辛○○遭竊損失一節迥
      異。
    3.被上訴人所稱其賠償辛○○101,500元，與上訴人之債權
      抵銷云云，非屬可取。
  (二)颱風天打開窗吹落大玻璃之已修護費109,200元部分：
    1.被上訴人係以原審證九、十為有利主張之依據（原審卷第
      86-87、138頁），然證九僅係重新修復後之窗戶，雖李昇
      達於原審證稱：「……窗戶玻璃掉落，因為我們一至六樓
      沒有人，所以都有特別要求不要開窗，但是原告的保全人
      員堅持打開通風，其中有一扇窗戶老舊就因此被颱風吹落
      ……」云云（原審卷第103頁），惟被上訴人未舉證證明
      該吹落之窗戶原係關著，係因上訴人之保全人員打開致遭
      颱風吹落，尤未舉證若該窗戶始終關著，即無遭颱風吹落
      之可能。蓋若依被上訴人所述，因颱風天仍將窗戶打開致
      遭吹落一節為實在，則所有打開之窗戶均將遭吹落，惟被
      上訴人稱僅其中一扇窗戶遭吹落而已。再依李昇達稱「其
      中有一扇窗戶老舊就因此被颱風吹落」，顯然該遭吹落之
      窗戶係因老舊所致，縱於颱風天關上仍有遭吹落之可能，
      是該扇窗戶之修護費亦不得責由上訴人賠償。
    2.再系爭大樓前於94年12月1日由誠康管理顧問有限公司（
      下稱誠康公司）鑑價時，大樓鋁窗即有多面破損，迄96
      年5月23日原審民事執行處公告張貼照片時，系爭大樓鋁
      窗仍有破損未修者，有誠康公司鑑定書所附「本案鑑定標
      的現況照片」、「張貼拍照」在卷足按，已據本院調閱原
      審94年度執辛字第34095號強制執行事件審閱屬實（影本
      見本院卷第74-83頁），顯見系爭大樓之之鋁窗早於94年
      12月1日即有損壞之情形，則李昇達前所稱「其中有一扇
      窗戶老舊就因此被颱風吹落」與事實相等，益證前開遭吹
      落之窗戶係因老舊所致之認定，無違經驗法則。況被上訴
      人據以主張之原審證十之統一發票，上載：「品名：鋁擠
      型，數量：650公斤」，非鋁門窗更換幾片，亦殊難想像
      一扇窗戶之修護竟花用鋁擠型650公斤，該紙統一發票不
      能證明係遭吹落之窗戶修護之費用。被上訴人雖於本院辯
      稱修護費發票名稱乃因施工人設有二公司，為個人出貨調
      整方便計將品名寫為「鋁擠型」，其因祇要金額無誤可據
      以出帳即可，未詳究其品名云云（本院卷第110頁）。查
      被上訴人上開辯解除有違反稅捐稽徵法之事實外，仍不能
      證明其確因窗戶吹落支出109,200元之事實，其上開辯解
      仍不得作為有利於被上訴人認定之依據。
    3.被上訴人所稱其就吹落大玻璃之已修護費109,200元之損
      害，與上訴人之債權抵銷云云，非屬可取。
  (三)九樓頂樓不鏽鋼門修復費用39,600元部分：
    被上訴人主張「c.證十三：39,600……頂樓不銹鋼門被偷之
    已修護費」云云。然原審證十三之免用統一發票收據上載買
    受人為「北深晶華管理委員會」，非被上訴人，其據以請求
    上訴人賠償九樓頂樓不鏽鋼門修復費用39,600元，並與上訴
    人之債權抵銷云云，即無可採。
  (四)多層樓冷氣管線被竊、馬達被破壞、天花板輕鋼架修復費用
    29,484元部分：
    1.被上訴人主張：「d.證十一、十四：29,484……多層樓之
      天花板及輕鋼架因偷冷氣機馬達被破壞之已修護」等語，
      提出照片、統一發票為證（原審卷第88、91頁）。
    2.上訴人雖否認上開損害與上訴人間有何因果關係，然證人
      即現場保全人員甲○○於原審證稱：「（是否可以進入各
      樓層？是否可以看到天花板管線部分）？是。可以」、「
      （是否有看過今日完好，翌日被破壞的狀況？）我曾經聽
      李特助講過好像有過這情形，但是我沒有特別注意，因為
      它不大，我也沒有注意各樓層的逃生窗口有無被破壞」、
      「（是否印象中曾經看過逃生設備或是冷氣口被破壞？）
      我一進去就有看過被破壞的現象，所以我也就沒有特別注
      意」等語，以甲○○係：「（任職多久？）五月底就任，
      十一月底辭職」（原審卷第143頁背面、第144頁背面），
      顯然甲○○於96年5月底任職於上訴人公司並派駐系爭大
      樓時，已見逃生設備或冷氣口被破壞之情形，則被上訴人
      提出之原審卷第88頁照片係屬事實，依該照片顯示，冷氣
      管線有部分脫落，堪認被上訴人辯稱竊賊破壞天花板之輕
      鋼架竊取冷氣管線等情為實在。
    3.依被上訴人提出之統一發票，上載：「品名：輕鋼架、金
      額總計：29,484元」（冷氣管線、冷氣送風機未在被上訴
      人請求之列）。上訴人雖辯稱被上訴人未辦理投保、未就
      竊案報警處理，再上開金額應扣除折舊云云。惟服務委託
      書內容3.雖約定：「就甲方（被上訴人，下同）標的物之
      公共設施部分，甲方應自費辦理一切保險事宜，並以乙方
      （上訴人，下同）為共同投保人……若甲方未辦理或投保
      金額不足補償，致有損害則完全與乙方無涉」云云（原審
      卷第78頁），然1.服務內容包括：「管理及執行安全與安
      寧維護、防盜、防竊、防火有關事項」。顯然防止竊盜之
      發生，本為上訴人提供保全服務之給付內容，自不得藉3.
      之約定、抑或被上訴人未報警處理，即排除上訴人應盡保
      全服務之注意義務；另然系爭大樓由被上訴人於96年1月
      18 日拍定，有拍賣筆錄影本可參（本院卷第115-116頁）
      ，參以前述誠康公司為鑑定時系爭大樓有諸多門窗毀損之
      情形，則被上訴人於拍定後整修系爭大樓，迄96年5月底
      前輕鋼架遭竊賊破壞，應無折舊問題，上訴人前開辯解均
      無可採。
    4.被上訴人主張受有輕鋼架29,484元之損害，得與上訴人之
      債權抵銷等語，於法有據。
  (五)更換B2.發電機內主要機件被竊之待修護費61,300元部分：
    1.依被上訴人之書狀載：「e.證十五、61,300……更換原證
      十五.B. 發電機內主要機件被竊之待修護費」云云（原審
      卷第138頁）。然被上訴人於原審提出之證十五統一發票
      ，上載「發電機零件60,000、營業稅3,000、總計63,000
      」（原審卷第92頁），與被上訴人所稱之金額61,300元不
      符。況上開統一發票之開立日期為96年4月25日，然上訴
      人於96年5月4日始提供本件之保全服務，此觀被上訴人提
      出之服務委託書上載日期為96年5月3日自明（原審卷第78
      頁）。遑論被上訴人前開陳報狀載「待修護費61,300元」
      ，所謂待修護費係指尚未修護、僅屬等待修護而已，此觀
      陳報狀另載「合計：341,084（其中已修護之費用279,784
      元，尚未修護之費用61,300元）」，既屬尚未修護，何來
      統一發票之開立。
    2.被上訴人於本院另稱該修護費61,300元之發票係估價單，
      該機迄未修復，亦未出帳，故對於填寫有誤之日期並未在
      意，經於97年12月29日重新估價為66,850元云云（本院卷
      第111頁）。然始不論發票金額非被上訴人所稱之61,300
      元，且按「營業人銷售貨物或勞務，應依本法營業人開立
      銷售憑證時限表規定之時限，開立統一發票交付買受人」
      ，加值型及非加值型營業稅法第32條第1項前段定有明文
      ，即統一發票係於營業人銷售貨物或勞務時始有開立之必
      要，是統一發票非屬估價單，其所載「發電機零件……總
      計63,000元」，必營業人益昌柴油機有限公司已銷售貨物
      方開立，自與被上訴人所稱「待修護費」、「尚未修護之
      費用」不符。又上開統一發票日期既載96年4月25日，有
      何填寫有誤，亦未據被上訴人舉證以實其說。
    3.被上訴人主張更換B2.發電機內主要機件被竊之待修護費
      61,300元與上訴人之債權抵銷云云，即無可採。
  (六)以上，被上訴人主張之抵銷金額，於29,484元之範圍內，於
    法有據，其逾此範圍之主張，於法無據，不應准許。按「二
    人互負債務，而其給付種類相同，並均屆清償期者，各得以
    其債務，與他方之債務，互為抵銷」，民法第334條定有明
    文。上訴人得請求之服務費為407,867元，被上訴人得主張
    抵銷之金額為29,484元，均如前述。上訴人雖辯稱此服務費
    與被上訴人主張之財物損失不同，一為金錢、一為物品，被
    上訴人不得主張抵銷云云，惟此二者均為金錢給付之債，且
    均已屆清償期，自得依上開規定抵銷，上訴人所辯不得抵銷
    云云，自無可採。經抵銷後，上訴人得請求之金額為378,38
    3元（407,867-29,484＝378,383） 。
六綜上所述，上訴人依民法第545條、第547條之規定，請求被上
  訴人給付上訴人378,383元，及自起訴狀繕本送達翌日即97年2
  月22日（原審卷第11頁）起至清償日止，按年息5％計算之利
  息，於法有據，應予准許，其逾此範圍之請求，於法無據，應
  予駁回。上開應准許部分，扣除原審命被上訴人給付本息部分
  ，被上訴人應再給付上訴人311,600元本息（378,383-66,783
  ＝311,600）。上開應再給付部分，原審為上訴人敗訴之判決
  ，尚有未洽，上訴意旨指摘原判決此部分不當，求予廢棄改判
  ，為有理由，應由本院予以廢棄，改判如主文第二項所示。上
  開不應准許部分，原審為上訴人敗訴之判決，並駁回其假執行
  之聲請，核無不合。上訴意旨指摘原判決此部分不當，求予廢
  棄改判，為無理由，應予駁回。
七本件因事證已臻明確，兩造其餘攻擊、防禦方法及所為之立證
  ，經審酌後認與判決之結果不生若何影響，無庸再逐一予以論
  列，合併敘明。
據上論結，本件上訴為一部有理由，一部無理由，依民事訴訟法
第450條、第449條第1項、第79條判決如主文。
中    華    民    國    98    年    9     月    29    日
                    民事第十四庭
                        審判長法  官  林金村
                              法  官  王麗莉
                              法  官  湯美玉
正本係照原本作成。
兩造均不得上訴。
中    華    民    國    98    年    9     月    29    日
                              書記官  蕭進忠


司法院資訊處製作；財團法人民間司法改革基金會備份。
